【裁判字號】    99,訴,201
【裁判日期】    990331
【裁判案由】    違反毒品危害防制條例
【裁判全文】
臺灣嘉義地方法院刑事判決               99年度訴字第201號
公  訴  人  臺灣嘉義地方法院檢察署檢察官
被      告  甲○○
上列被告因違反毒品危害防制條例案件，經檢察官提起公訴（99
年度毒偵字第86號），被告於準備程序中就被訴事實為有罪之陳
述，經本院合議庭裁定由受命法官改依簡式審判程序審理，判決
如下：
    主  文
甲○○施用第一級毒品，累犯，處有期徒刑陸月，如易科罰金，
以新台幣壹仟元折算壹日，扣案注射針筒壹支沒收。又施用第二
級毒品，累犯，處有期徒刑伍月，如易科罰金，以新台幣壹仟元
折算壹日。應執行有期徒刑玖月，如易科罰金，以新台幣壹仟元
折算壹日，扣案注射針筒壹支沒收。
    犯 罪 事 實
一、甲○○前因施用毒品案件，經本院裁定送觀察、勒戒，因認
    有繼續施用毒品傾向，再裁定令入戒治處所施以強制戒治，
    於民國90年11月8 日停止其處分出監，指揮書執行完畢日期
    為91年5 月15日；又因連續施用第二級毒品，經本院以94年
    度嘉簡字第1261號判決判處有期徒刑4 月，如易科罰金，以
    銀元3 百元折算1 日確定，並於95年5 月22日縮刑期滿執行
    完畢；再因施用第一、二級毒品案件，經本院以96年度訴字
    第975 號判決判處應執行有期徒刑9 月確定，於97年11月28
    日縮刑期滿執行完畢。詎甲○○猶不知悔改，基於施用第一
    級毒品之犯意，於98年12月20日9 時許，在嘉義市○區○○
    里○○街39巷2 號住處，以將海洛因摻水注射之方式，施用
    海洛因1 次；另基於施用第二級毒品之犯意，於同日某時，
    在其位於嘉義縣水上鄉民生社區之友人住處，以將甲基安非
    他命置於玻璃球中燒烤後吸食煙霧之方式，施用第二級毒品
    甲基安非他命1 次。嗣其於98年12月21日13時許，在嘉義市
    ○區○○路268 巷為警攔查，甲○○在未經有偵查犯罪職權
    之機關或公務員發覺前，主動取出注射針筒1 支，並向警方
    供承前述施用海洛因犯行，對於上揭未經發覺之施用第一級
    毒品犯罪自首而接受裁判。另經警方徵得甲○○之同意而於
    同日15時30分許採集其尿液送驗，結果呈海洛因代謝物嗎啡
    以及甲基安非他命陽性反應，而查悉上開施用第二級毒品犯
    行。
二、案經嘉義縣警察局移送臺灣嘉義地方法院檢察署檢察官偵查
    起訴。
    理  由
一、本件被告所涉犯者為毒品危害防制條例第10條第1 項、第2
    項，非死刑、無期徒刑、最輕本刑為3 年以上有期徒刑之罪
    或高等法院管轄第一審案件。本院行準備程序時，被告就被
    訴事實為有罪之陳述，經告知簡式審判程序之旨，並聽取檢
    察官及被告之意見後，本院爰依刑事訴訟法第273 條之1 第
    1 項，裁定由受命法官獨任進行簡式審判程序。故本件簡式
    審判程序之證據調查，依刑事訴訟法第273 條之2 規定，不
    受同法第159 條第1 項、第161 條之2 、第161 條之3 、第
    163 條之1 及第164 條至第170 條規定之限制，合先敘明。
二、訊據被告對於上開犯罪事實，於警詢及本院審理中供承不諱
    （見警卷第2 頁、本院卷第32及40頁），另其為警查獲後，
    員警得其同意而於98年12月21日15時30分許採集其尿液送驗
    ，結果呈海洛因代謝物嗎啡及甲基安非他命陽性反應，有代
    號與真實姓名對照表（代號為：偵2A109 ）、台灣檢驗科技
    股份有限公司99年1 月5 日濫用藥物尿液檢驗報告各1 紙在
    卷足稽（見警卷第10、12頁），另有搜索扣押筆錄、扣押物
    品目錄表、扣押物品收據附卷可佐（見警卷第6 至9 頁），
    以及注射針筒1 支扣案足憑，綜上堪認被告具任意性之自白
    與事實相符。
三、按施用第一、二級毒品為犯罪行為，毒品危害防制條例第10
    條定有處罰明文；故施用第一、二級毒品者，依前揭規定本
    應科以刑罰，惟基於刑事政策，對合於一定條件之施用者，
    則依同條例第20條、第23條之規定，施以觀察、勒戒及強制
    戒治之保安處分；又毒品危害防制條例於92年7 月9 日修正
    公布，自93年1 月9 日施行，其中第20條、第23條將施用毒
    品之刑事處遇程序，區分為「初犯」及「5 年內再犯」、「
    五年後再犯」，依其立法理由之說明：「初犯」，經觀察、
    勒戒或強制戒治後，應為不起訴處分或不付審理之裁定；經
    觀察、勒戒或強制戒治執行完畢釋放後，「5 年內再犯」者
    ，因其再犯率甚高，原實施之觀察、勒戒及強制戒治既已無
    法收其實效，爰依法追訴或裁定交付審理；至於經觀察、勒
    戒或強制戒治執行完畢釋放後，「5 年後再犯」者，前所實
    施之觀察、勒戒或強制戒治已足以遮斷其施用毒品之毒癮，
    為期自新及協助其斷除毒癮，仍適用「初犯」規定，先經觀
    察、勒戒或強制戒治之程序；從而依修正後之規定，僅限於
    「初犯」及「5 年後再犯」兩種情形，始應先經觀察、勒戒
    或強制戒治程序；倘被告於5 年內已再犯，經依法追訴處罰
    ，縱其第3 次（或第3 次以上）再度施用毒品之時間，在初
    犯經觀察、勒戒或強制戒治執行完畢釋放5 年以後，已不合
    於「5 年後再犯」之規定，且因已於「5 年內再犯」，顯見
    其再犯率甚高，原實施觀察、勒戒或強制戒治，已無法收其
    實效，即應依該條例第10條處罰（最高法院97年度第5 次刑
    事庭會議決議二參照）。被告前因施用毒品案件，經本院裁
    定令入戒治處所施以強制戒治，於90年11月8 日停止其處分
    出監，指揮書執行完畢日期為91年5 月15日；又於強制戒治
    執行完畢後5 年內連續施用第二級毒品，經本院以94年度嘉
    簡字第1261號判決判處有期徒刑4 月確定，業如前述，並有
    其臺灣高等法院被告前案紀錄表、本院前揭裁判書在卷可憑
    ；揆諸前揭說明，被告所為本件施用第一、二級毒品犯行，
    即應依毒品危害防制條例第10條之規定處罰。本件事證明確
    ，應予依法論科。
四、論罪科刑：
(一)查：1.海洛因、甲基安非他命分別為毒品危害防制條例所定
    之第一、二級毒品，是核被告所為，係犯毒品危害防制條例
    第10條第1 項之施用第一級毒品罪，以及同條第2 項之施用
    第二級毒品罪；其為施用而持有海洛因、甲基安非他命之低
    度行為，應分別為施用之高度行為所吸收，均不另論罪。被
    告有如犯罪事實一所載之前案紀錄，於97年11月28日縮刑期
    滿執行完畢，有前揭前案紀錄表在卷可佐，其於受徒刑之執
    行完畢後，5 年以內故意再犯本件有期徒刑以上之2 罪，均
    應依刑法第47條第1 項之規定論以累犯，並加重其刑。3.本
    件警方係於嘉義市○○路268 巷口攔查被告，被告主動取出
    注射針筒1 支，並於當日警詢中供承上開施用第一級毒品犯
    行，在被告供述前，員警並不知、亦未懷疑被告涉有上開施
    用第一級毒品犯行等情，有被告之警詢筆錄以及本院99年3
    月18日辦理刑事案件電話紀錄查詢表附卷可憑（見警卷第1
    至3 頁、本院卷第22頁），參以被告事後並未逃避本案審理
    ，堪認其係對於未經發覺之施用第一級毒品犯罪自首而接受
    裁判，爰依刑法第62條前段之規定減輕其刑，並先加重後減
    輕之。4.被告所犯上開2 罪，犯意各別，行為互殊，應予分
    論併罰。
(二)爰依被告之供述（見本院卷第41頁）及卷附其前案紀錄表、
    前案判決書等件，審酌：被告為國中畢業之智識程度，目前
    在朋友家之塑膠工廠工作，獨自生活，有施用毒品等前案紀
    錄，經觀察、勒戒及強制戒治，猶未能戒除毒癮，顯然缺乏
    禁絕毒害決心，惟施用毒品係屬戕害自身健康之行為，且其
    犯後坦承犯行，態度良好等一切情狀，就其所犯2 罪分別量
    處如主文所示之刑，並均諭知易科罰金之折算標準，以示懲
    儆，另定其應執行之刑。又司法院大法官釋字第662 號解釋
    於98年6 月19日公布，明揭：「中華民國94年2 月2 日修正
    公布之現行刑法第41條第2 項，關於數罪併罰，數宣告刑均
    得易科罰金，而定應執行之刑逾6 個月者，排除適用同條第
    1 項得易科罰金之規定部分，與憲法第23條規定有違，並與
    本院釋字第366 號解釋意旨不符，應自本解釋公布之日起失
    其效力。」，本件被告所犯上開2 罪，均係於前述解釋公布
    後所犯，刑法第41條雖於98年12月30 日 修正公布，並自99
    年1 月1 日施行，修正後第8 項規定：「第1 項至第4 項及
    第7 項之規定，於數罪併罰之數罪均得易科罰金或易服社會
    勞動，其應執行之刑逾6 月者，亦適用之。」，惟此僅係依
    前揭釋字第662 號解釋意旨，回復法律正確意義之明文化規
    定，非屬法律變更，不生新舊法比較適用問題，應逕行適用
    現行刑法第41條第1 項等相關規定，定其應執行之刑易科罰
    金之折算標準。扣案注射針筒1 支，係被告所有供施用第一
    級毒品所用之物，業據其供述在卷（見警卷第2 頁、本院卷
    第40頁），應依刑法第38條第1 項第2 款，併予宣告沒收。
據上論斷，應依刑事訴訟法第273 條之1 第1 項、第299 條第1
項前段，毒品危害防制條例第10條第1 項、第2 項，刑法第11條
前段、第47條第1 項、第62條前段、第41條第1 項前段、第51條
第5款、第38條第1項第2款，判決如主文。
本案經檢察官楊騏嘉到庭執行職務。
中    華    民    國    99    年    3     月    31    日
                  刑事第三庭  法  官  陳 蒨 儀
以上正本證明與原本無異。
如不服本判決應於收受判決後10日內向本院提出上訴書狀，並應
敘述具體理由；其未敘述上訴理由者，應於上訴期間屆滿後20日
內向本院補提理由書（均須按他造當事人之人數附繕本）「切勿
逕送上級法院」。
中    華    民    國    99    年    3     月    31    日
                              書記官  楊 國 色
附錄本判決論罪法條：
毒品危害防制條例第10條
施用第一級毒品者，處6月以上5年以下有期徒刑。
施用第二級毒品者，處 3 年以下有期徒刑。

司法院資訊處製作；財團法人民間司法改革基金會備份。
